【裁判字號】    98,停,119
【裁判日期】    981202
【裁判案由】    聲請停止執行
【裁判全文】
臺北高等行政法院裁定
                                       98年度停字第119號
聲  請  人  甲○○○○○○○○.
相  對  人  中央健康保險局
代  表  人  乙○○
代  理  人  洪瑞燦  律師
上列當事人間因全民健康保險特約事件事件，聲請人聲請停止相
對人98年10月14日健保醫字第0980059017號函、98年10月28日健
保醫字第0980078903號函之執行，本院裁定如下：
    主  文
聲請駁回。
聲請訴訟費用由聲請人負擔。
    理  由
一、按「於行政訴訟起訴前，如原處分或決定之執行將發生難於
    回復之損害，且有急迫情事者，行政法院亦得依受處分人或
    訴願人之聲請，裁定停止執行。」行政訴訟法第116 條第3
    項定有明文。又所謂「原處分或決定之執行，將發生難於回
    復之損害，且有急迫情事」，係指「須有避免難以回復損害
    之急迫必要性」；至所謂「難於回復之損害」係指其損害不
    能回復原狀，或不能以金錢賠償，或在一般社會通念上，如
    為執行可認達到回復困難之程度而言，至當事人主觀上難於
    回復之損害當非屬該條所指之難於回復之損害。最高行政法
    院91年度裁字第344 號、92年度裁字第1332號裁定、92年度
    裁字第864 號裁定要旨可資參照。準此，聲請停止執行不備
    上揭停止執行要件者，應予駁回。
二、緣本件聲請人與相對人簽有全民健康保險特約醫事服務機構
    合約，於合約期間因聲請人與屏東市屏順信合美診所有「短
    時間跨院所刷卡」異常情形，經相對人所屬高屏分局於民國
    96年10月22日至同年11月1 日派員訪查聲請人及陳姓等多名
    保險對象或家屬，發現聲請人有未診治保險對象，卻自創就
    醫紀錄，虛報醫療費用且違約金額超過新臺幣（下同）10萬
    元之情事，相對人乃以聲請人違反全民健康保險法第72條、
    全民健康保險醫事服務機構特約及管理辦法第67條第1 項第
    2 款、第68條第1 項第2 款及第70條規定，於97年6 月16日
    以健保醫字第0970002164號函處以聲請人終止特約1 年處分
    ，其負責醫師於終止特約期間，對保險對象提供之醫療保健
    服務，不予支付。聲請人不服，向相對人申請複核，未獲變
    更，向全民健康保險爭議審議委員會申請爭議審議，遭審定
    駁回，遂提起訴願，嗣行政院衛生署以98年10月5 日衛署訴
    字第0980027600號訴願決定駁回聲請人之訴願。原97年9 月
    1 日起終止特約之核定，因聲請人申請暫緩執行，經相對人
    同意俟訴願決定後再行處理，因此於訴願駁回後，相對人爰
    於98年10月14日以健保醫字第0980059017號函（下稱原處分
    １）通知聲請人，就終止特約之核定，另訂自98年12月1 日
    起執行，嗣因聲請人聲請延期執行，故相對人於98年10月28
    日以健保醫字第0980078903號函（下稱原處分２）另訂自99
    年2 月1 日起執行。茲聲請人以因情況急迫，於提起行政訴
    訟前，向本院聲請停止原處分有關終止特約1 年期間之執行
    云云。
三、本件聲請人聲請意旨略以：相對人以聲請人自創就醫紀錄向
    相對人詐領醫療門診健保費，詐領金額超過10萬元，情節重
    大而處聲請人終止特約1 年，惟相對人指控聲請人自創就醫
    紀錄如表列之16名患者中，其中潘恩永並未親自受訪，相對
    人除以其妻洪雲霞之口述代製筆錄，用以指控聲請人偽造病
    歷外，另以詐欺罪控告聲請人，惟經臺灣屏東地方法院檢察
    署檢察官調查後，證實該16名患者，於系爭期間皆是聲請人
    親自看診無誤，而獲不起訴處分，相對人卻仍擅自扣押聲請
    人98年10月份之醫療門診健保費，然聲請人依法執行健保醫
    療業務所申報之健保費，相對人理應依法支付聲請人。相對
    人故意以點數為值，造成違約金額超過10萬元，惟依相對人
    所屬高屏分局公告之每一季季點值計算，聲請人實際領取為
    9 萬4,706 元，並未超過10萬元，況相對人97年7 月間因本
    案先行扣押聲請人之健保費33萬元至今未還，因此，此項金
    額之取樣，已違反全民健康保險法第72條之規定，當退回聲
    請人。聲請人地處山地偏遠地區，體貼病患看診路遙遠，且
    聲請人未有退休金，加以經濟不景氣，若被相對人終止特約
    ，聲請人將無收入以維生計，並恐即使向相對人或訴願機關
    聲請停止執行，亦無法即時獲得適時之救濟，將對聲請人產
    生難於回復之損害云云。
四、經查，關於原處分1 、2 終止特約1 年之部分，雖相對人核
    定就聲請人負責醫師於終止特約期間，對保險對象提供之醫
    療保健服務，不予支付，惟所涉者僅為醫療費用之支付問題
    ，非禁止聲請人之負責醫師程本釗執行醫師職務，聲請人之
    負責醫師程本釗仍可於原處分終止特約期間執行醫師職務，
    只是該醫療費用相對人不予支付，待日後苟聲請人行政訴訟
    勝訴，自可向相對人請求支付醫療費用，其金額可以金錢計
    算之；至其他因終止特約所受之損害，亦非不可以金錢賠償
    而回復；至於聲請人主張其地處山地偏遠地區，體貼病患看
    診路遙遠云云，惟查聲請人聲請停止原處分之執行，係為其
    日後提起撤銷訴訟之權利保護目的，所指原處分之執行將發
    生難於回復之損害，屬私益之損害而非公益之損害，殊不得
    以原處分之執行將發生公益上難於回復之損害為由，聲請停
    止執行（最高行政法院95年度裁字第179 號裁定意旨參照）
    ；且聲請人並非瑪家鄉地區唯一之特約醫事服務機構，瑪家
    鄉地區有多家特約醫事服務機構可供醫療服務，此有卷附健
    保特約醫事機構查詢清單附卷可按，亦難認病患有因此而無
    法就醫之情形。另聲請人因終止特約處分之執行，其聲譽縱
    有損害，尚非不得回復，民法關於人格權之侵害，亦訂有回
    復之方法，仍難謂將對聲請人發生難以回復之損害。是聲請
    人縱因原處分執行而受有損害，亦不發生難以回復損害之情
    形。從而，聲請人聲請停止執行原處分1 、2 ，核與首揭停
    止執行之要件不符，不應准許。至原處分是否合法，乃本案
    之問題，非本件所得審究，併此敘明。
五、依行政訴訟法第104條、民事訴訟法第95條、第78條，裁定
    如主文。
中    華    民    國    98    年    12    月    2     日
                   臺北高等行政法院第四庭
                             審判長法  官  黃本仁
                                   法  官  林妙黛
                                   法  官  陳秀
上為正本係照原本作成。
如不服本裁定，應於送達後10日內向本院提出抗告狀（須按他造
人數附繕本）。
中    華    民    國    98    年    12    月    2     日
                                   書記官  楊子鋒


司法院資訊處製作；財團法人民間司法改革基金會備份。
